臺灣雲林地方法院民事判決
     111年度六簡字第290號
原      告  林宏昇  

被      告  林瑞云  
上列當事人間拆除地上物等事件，於中華民國111年11月17日言
詞辯論終結，本院判決如下：
    主  文
被告應將坐落雲林縣○○市○○○段00000地號土地上，如附圖所示30
6-4⑴部分，面積11平方公尺之鐵皮頂、水泥造地上建物拆除後，
將土地返還予原告。
訴訟費用新台幣5,355元由被告負擔。
本判決得假執行。但於被告如以新台幣56,100元為原告預供擔保
後，得免為假執行。
    事 實 及 理 由
一、原告起訴主張：被告之圍牆占用原告所有雲林縣斗六市九老
    爺306-4地號土地（下稱系爭土地），兩造無法談成買賣，
    多次向被告請求拆除都無果。此為，請求被告將該土地上之
    建物拆除後，返還系爭土地予原告。並聲明：如主文第1 、
    2 項所示。
二、被告抗辯意旨：
　㈠在不動產圍牆東邊有兩個地界（相距存在的空地有80公分寬
    ，兩造土地之界址應以紅漆點往東80公分為準），據建商告
    知，靠近西邊的地界是斗六地政測量的，建商以這個地界為
    準，向西邊內縮5公分而建圍牆，另外一個向東邊地界是法
    院裁判留下來的，可調閱107年度簡上字第23號及相關複丈
    成果圖。
　㈡本人買賣時並無施行鑑界，若有侵占之事實，理應由建商負
    責。
　㈢本件宜請斗六地政確認111年6月7日斗地丈字第1959號複丈成
    果圖中的地界點與107年簡上字第23號斗地丈字第1843號中
    標示A點與B點是否同一點；還是C點與D點是同點；如果是在
    C點和D的話，就會影響到西邊的306-33侵占到306-4地號土
    地。再請地政人員斗地丈字第1843號複丈成果圖中A點B點起
    算306-4地號面積是否有短缺。
　㈣聲明：原告之訴駁回；訴訟費用由原告負擔；如受不利之判
    決，願供擔保請准宣告免為假執行。
四、得心證之理由：
  ㈠按以無權占有為原因，請求返還所有物之訴，被告對原告就
    其物有所有權存在之事實無爭執，而僅以非無權占有為抗辯
    者，原告於被告無權占有之事實，無舉證責任。被告應就其
    取得占有，係有正當權源之事實證明之。如不能證明，則應
    認原告之請求為有理由（最高法院72年度臺上字第1552號判
    決參照）。本件原告為系爭土地之所有權人，有系爭土地之
    土地登記謄本在卷可稽，被告對於原告為系爭土地之所有權
    人，而蓋有如附圖所示鐵皮頂水泥造（圍牆）之事實，均不
    爭執。且本院於111年6月27日會同兩造及地政人員現場履勘
    ，現場確有被告所蓋之圍牆，經斗六地政事務測量結果，被
    告之圍牆確有越界使用原告所有系爭土地11平方公尺，亦有
    111年6月27日勘驗筆錄、現場照片及111年8月1日收件文號
    斗地丈字第1959號複丈成果圖在卷可參，堪信屬實，被告以
    上詞置辯，自應就其取得占有，係有正當權源之事實證明之
    。
  ㈡被告主張應由現場地上紅漆點往東80公分，即紅漆往東向系
    爭306-4地號土地往東推進80公分，作為306-23地號土地與
    相鄰之系爭306-4地號土地之界址點，惟未提出其依據，只
    空言應如此，自非可採。再者，被告請求依原告所有之系爭
    土地與其東側第三人所有之306地號土地，於前案拆屋還地
    訴訟（107年度簡上字第23號；第一審案號：106年度六簡字
    第224號）之複丈成果與本案之複丈成果圖作對比，並計算
    原告有之系爭306-4地號土地面積有無減少，作為判斷被告
    有無越界使用原告所有系爭土地之依據。惟經本院調卷查明
    ，上開前案第一審判決所附之複丈成果圖係106年10月16日
    測量（斗六地政事務所）；第二審判決所附之成果圖，則為
    107年8月6日測量（測量機關：內政部國土測會中心），距
    今已有5、6年之時空背景，且測量機關或有不同，或由不同
    之人員所測量，自無比較基礎，且前案並未就原告有系爭30
    6-4地號土地與被告所有之同段306-23地號土地確定界址，
    並有相關測量成果，既非就同一界址，先後測量，而無誤差
    ，豈可互為參照，比附援引，而逕認本次囑託測量之結果有
    錯誤。復次，縱依前案測量結果確定原告土地面積沒有減少
    ，亦難據此認定，兩造土地間北側之界址應往系爭306地號
    土地移動80公分，被告之建物未越界使用原告之土地，是被
    告所辯，是被告辯稱未越界使用原告土地，或應由建商負責
    等語，均無可採。
  ㈢此外，被告未另舉證證明，其有何使用系爭土地之正當權源
    ，從而，原告依民法第767 條前段之規定，請求被告拆除如
    附圖所示306-4⑴部分，面積11平方公尺鐵皮頂、水泥造之地
    上物（圍牆），並返還系爭土地予原告，為有理由，應予准
    許。
  ㈣本件係民事訴訟法第427 條第1 項訴訟適用簡易程序所為被 
    告敗訴之判決，爰依職權宣告假執行。惟考量本件事涉拆屋
     還地，本院認如被告為原告預供擔保，得免為假執行為宜
    ， 故爰依職權酌定相當之擔保金額。
五、訴訟費用負擔之依據：民事訴訟法第78條。
中　　華　　民　　國　　111 　年　　11　　月　　29　　日
　　　                斗六簡易庭                                                      法  官　陳定國
以上正本證明與原本無異。
如不服本判決，應於送達後20日內，向本院斗六簡易庭提出上訴
狀並表明上訴理由，如於本判決宣示後送達前提起上訴者，應於
判決送達後20日內補提上訴理由書（須按他造人數附繕本）。
中　　華　　民　　國　　111 　年　　11　　月　　29　　日
                                  書記官  黃鷹平
訴訟費用：（新台幣）
編號    項  目         1  裁判費：1,000元         2  戶籍謄本：15元         3  測量費：4,240元         4  電子謄本：100元       合計：5,355元